【裁判字號】    89,易,3518
【裁判日期】    891115
【裁判案由】    贓物等
【裁判全文】
臺灣板橋地方法院刑事判決                        八十九年度易字第三五一八號
    公  訴  人  臺灣板橋地方法院檢察署檢察官
    被      告  甲○○
右列被告因贓物等案件，經檢察官提起公訴（八十九年度偵緝字第一一七八號、八十
九年度毒偵字第五三九五號），本院判決如左：
    主  文
甲○○幫助行使偽造之國民身分證，足以生損害於公眾及他人，累犯，處有期徒刑參
月，如易科罰金，以參佰元折算壹日。
被訴施用毒品部分公訴不受理。
    事  實
一、甲○○曾因違反麻醉藥品管理條例案件，於民國八十五年間經本院判處有期徒刑
    七月確定，又因違反藥事法案件，於八十五年間經臺灣高等法院判處有期徒刑一
    年二月確定，並經裁定應執行有期徒刑一年七月確定，於八十七年六月二十日執
    行完畢。其於八十八年六月間某日，基於幫助他人行使偽造國民身分證之犯意，
    帶同因案遭通緝急於掩飾身分之友人邱守財（業經臺灣臺東地方法院以八十九年
    度簡字第一八五號判決在案）前往吳正雄（另案經臺灣彰化地方法院以八十九年
    度易字第九五八號判決在案）位於台北縣三重市○○街六十二之五號三樓之住處
    ，引介邱守財向吳正雄價購偽造之國民身分證，邱守財乃以新台幣（下同）三萬
    二千元之代價向吳正雄購買偽造之國民身分證，邱守財、吳正雄及另名年籍不詳
    之成年男子遂基於行使偽造國民身分證之共同犯意聯絡，由邱守財以將其相片交
    付予吳正雄轉交上開不詳年籍之成年男子，由該男子在不詳時地以林森祥之身分
    資料並貼以邱守財之相片而偽造國民身分證乙張，再經由吳正雄將該身分證交付
    予邱守財。嗣於八十八年十一月二十九日晚上十一時二十五分許，邱守財為警在
    台北縣中和市○○路○段二一五號查獲，其為掩飾身分而出示上開購得之林森祥
    身分證，經警當場識破查獲，並扣得偽造之國民身分證乙張。
二、案經內政部警政署刑事警察局、臺北市政府警察局中正第一分局移送及台北縣警
    察局新莊分局報告臺灣板橋地方法院檢察署檢察官偵查起訴。
    理  由
壹、有罪部分：
一、右揭犯罪事實，業據被告甲○○自白不諱，與邱守財、吳正雄、林森祥於警訊中
    之供述互核一致，堪信其前開自白與事實相符，復有扣案貼用邱守財相片之偽造
    國民身分證乙枚在卷可證。又林森祥不能確認扣案之國民身分證是否為其所有，
    此經其於警訊中供明在在卷，經本院依職權向臺北縣新店市戶政事務所函查結果
    ，林森祥曾於八十六年六月十四日申請換發國民身分證，並分別於八十七年一月
    二十六日、八十八年三月十一日及八十八年九月二十七日先後三次申請補發，該
    所均於申請當日即行發證，此有該所八十九年十月九日八九北縣店戶字第一五八
    五一號函附卷足佐，然扣案之林森祥國民身分證卻載為於八十七年十月十六日補
    發，與上開補發之日期不符，足認扣案之國民身分證並非在戶政事務所發出之真
    正證件上加以變造，而係另行偽造無訛。又國民身分證為身分證明之重要文件，
    由戶政機關製發藉以為國民之身分管理，而國民辦理各項事務亦均賴以證明其身
    分，是以邱守財、吳正雄及不詳之男子共同偽造林森祥之國民身分證，自足生損
    害於林森祥及戶政機關對於國民身分證之管理。綜上，本件事證明確，被告犯行
    堪予認定。
二、被告甲○○引介邱守財向吳正雄購買上開偽造之國民身分證用以行使，顯係基於
    幫助之犯意而為之。按國民身分證係屬品行、能力、服務或其他相類證書之一種
    （最高法院四十年度臺非字第二十號判決參照），核被告所為，係幫助犯刑法第
    二百十六條、第二百十二條之行使偽造特種文書罪。公訴意旨雖係認被告幫助犯
    刑法第二百十六條、第二百十二條之變造特種文書罪，惟因所引起訴法條並無不
    同，自無庸予以變更。又公訴意旨認被告係幫助行使變造特種文書，然扣案國民
    身分證實屬偽造，已如前述，因其基本社會事實並無二致，仍為起訴之效力所及
    ，本院自應依法予以審判。被告幫助偽造國民身分證之低度行為為幫助行使之高
    度行為所吸收，不另論罪。其以幫助之犯意而為之，係幫助犯，應依刑法第三十
    條第二項之規定減輕其刑。又被告前因違反麻醉藥品管理條例案件，於八十五年
    間經本院判處有期徒刑七月確定，又因違反藥事法案件，於八十五年間經臺灣高
    等法院判處有期徒刑一年二月確定，並經裁定應執行有期徒刑一年七月確定，於
    八十七年六月二十日執行完畢，有臺灣高等法院檢察署刑案紀錄簡覆表在卷足按
    ，其於五年以內再犯本件最重本刑為有期徒刑以上之罪，為累犯，應依刑法第四
    十七條之規定加重其刑，並依法先加重後減輕之。爰審酌被告有多次前科，此有
    臺灣高等法院檢察署刑案紀錄簡覆表足憑，素行非佳，及其犯罪之動機、所使用
    之犯罪手段、造成之危害與在偵審中能坦認犯行，犯後態度尚稱良好等一切情狀
    ，量處如主文所示之刑，併諭知易科罰金之標準，以示儆懲。
三、公訴意旨尚以被告牙保邱守財向吳正雄購買林森祥遺失之國民身分證而變造之，
    認被告另涉犯刑法第三百四十九條第二項之牙保贓物罪。惟扣案之國民身分證實
    係偽造而得，並非以林森祥遺失之由戶政機關核發之國民身分證而加以變造，業
    如前所述，則該國民身分證非屬贓物，被告自無刑法三百四十九條第二項牙保贓
    物罪之該當，原應為被告無罪之諭知，惟此部分公訴人認與前開論罪科刑部分有
    想像競合犯之裁判上一罪關係，爰不另為無罪之諭知，附此敘明。
貳、公訴不受理部分：
一、公訴意旨另以：被告甲○○於八十七年間，因施用第二級毒品安非他命案件，經
    依台灣台北地方法院以八十七年度毒聲字第八六八號裁定送觀察、勒戒後，認無
    繼續施用毒品傾向，由台灣台北地方法院檢察署檢察官以八十八年度偵緝字第六
    四號為不起訴處分確定；又被告於八十八年間，復因施用安非他命案件，經台灣
    板橋地方法院以八十八年度毒聲字第四五三二號裁定送觀察、勒戒後，認有繼續
    施用毒品傾向，依該院八十八年度毒聲字第四八四○號裁定送戒治處所施以強制
    戒治一年，並由本署檢察官以八十八年度偵字第一七五八一號、第一七七七一號
    、八十八年度毒偵字第一三三號提起公訴，嗣台灣板橋地方法院於八十八年十一
    月十日判處有期徒刑七月，並於同年十二月二十三日確定。詎甲○○又基於概括
    犯意，自出所後起，至八十九年六月十四日上午十時止，在台北縣新店市○○路
    七巷一○號住處，連續施用安非他命，為警於八十九年六月十四日晚上八時三十
    分許，在上址住處前查獲，並扣得甲○○所有安非他命乙包（淨重三十點七五公
    克）等語，認被告尚涉犯毒品危害防制條例第十條第二項之罪嫌。
二、按已經提起公訴或自訴之案件，在同一法院重行起訴者，應諭知不受理之判決，
    刑事訴訟法第三百零三條第二款定有明文。
三、查本件被告被訴自八十九年五月九日起至八十九年五月十五日，在臺北縣板橋市
    ○○路租住處，先後施用安非他命多次之犯行，業經臺灣板橋地方法院檢察署檢
    察官於八十九年七月二十九日提起公訴，並經本院於八十九年十月三十日以八十
    九年度易字第二七七四號以被告觸犯毒品危害防制條例第十條第二項之罪名判處
    有期徒刑八月（尚未確定），有本院上開刑事判決乙份及被告前案查詢資料在卷
    可稽。本件公訴人起訴被告自八十九年三月三十一日出所後至同年六月十四日施
    用第二級毒品安非他命毒品之犯行，與前開經本院八十九年度易字第二七七四號
    判決之施用第二級毒品安非他命之行為，犯罪時間有所重疊，方法相同，所犯又
    係構成要件相同之罪，顯係基於概括犯意而為之，為連續犯，有裁判上一罪之關
    係，為同一案件，應為該案起訴效力之所及。乃公訴人於八十九年九月二十日就
    同一案件，向本院重行起訴，依照上開說明，應為諭知不受理之判決。
據上論斷，應依刑事訴訟法第二百九十九條第一項前段、第三百零三條第二款、刑法
第二百十六條、第二百十二條、第三十條第二項、第四十七條、第四十一條、罰金罰
鍰提高標準條例第一條前段、第二條，判決如主文。
本案經檢察官方伯勳到庭執行職務。
中      華      民      國      八十九      年    十一    月    十五    日
                                  臺灣板橋地方法院刑事第二庭
                                          法  官  楊  博  欽
右正本證明與原本無異。
如不服本判決，應於判決送達後十日內，向本院提出上訴狀。
                                          書記官  韓  毓  寧
中      華      民      國      八十九      年    十一    月    十二    日
附錄本案論罪科刑法條全文：
中華民國刑法
第二百一十二條
    偽造、變造護照、旅券、免許證、特許證及關於品行、能力服務或其他相類之證
    書、介紹書，足以生損害於公眾或他人者，處一年以下有期徒刑、拘役或三百元
    以下罰金。
第二百一十六條
    行使第二百十條至第二百十五條之文書者，依偽造、變造文書或登載不實事項或
    使登載不實事項之規定處斷。


司法院資訊處製作；財團法人民間司法改革基金會備份。
